【裁判字號】    97,訴,966
【裁判日期】    971126
【裁判案由】    侵權行為損害賠償
【裁判全文】
臺灣臺南地方法院民事判決               97年度訴字第966號
原      告  丙○○
訴訟代理人  陳正芳律師
被      告  丁○○
            佳弘交通股份有限公司
上  一  人
法定代理人  甲○○
上  一  人
訴訟代理人  乙○○
上列當事人間請求侵權行為損害賠償事件，經本院於民國97年11
月12日言詞辯論終結，判決如下：
    主  文
被告應連帶給付原告新臺幣壹佰萬參仟貳佰伍拾壹元及自民國九
十七年五月一日起至清償日止，按週年利率百分之五計算之利息
。
訴訟費用由被告連帶負擔。
本判決於原告以新臺幣參拾肆萬元為被告供擔保後，得假執行。
但被告如以新臺幣壹佰萬參仟貳佰伍拾壹元預供擔保，免為假執
行。
    事實及理由
一、按訴狀送達後，原告不得將原訴變更或追加他訴，但如有減
    縮應受判決事項之聲明者，不在此限，民事訴訟法第 255條
    第1項第3款定有明文。本件原告起訴時，原請求被告應連帶
    給付原告新臺幣（下同）1,189,204元， 及自起訴狀繕本送
    達被告翌日起至清償日止，按年息百分之 5計算之利息。嗣
    減縮其請求為被告應連帶給付原告1,003,251元， 及自起訴
    狀繕本送達最後被告翌日起至清償日止，按年息百分之 5計
    算之利息。則原告訴之變更既係減縮訴之聲明，參諸首揭規
    定，自為適法。
二、本件原告起訴主張，
    (一)被告佳弘交通股份有限公司（下稱佳弘公司）僱用被告丁
      ○○為司機，駕駛被告佳弘公司所有車牌號碼HB-478號營
      業大貨車，於民國96年10月26日零時25分許，沿國道一號
      高速公路麻豆段自北往南方向行駛，疏未注意車前狀況，
      且違規行駛路肩，適有訴外人林春蘭駕駛車牌號碼1488-U
      M號自用小客車載原告， 因訴外人林春蘭駕駛之自用小客
      車爆胎停在路肩而遭被告丁○○所駕駛車輛追撞，致乘坐
      車內之原告受有股骨隆間閉鎖性骨折，胸壁挫傷，手磨損
      或擦傷之傷害，爰依侵權行為之法律關係請求被告連帶賠
      償。
    (二)原告因被告之過失而受有如上之傷害，因而受有下列之損
      害：
      1.醫療費用：23,491元。
      2.看護費用：112,000元。
      3.原告從事站立性之美容工作，必須站立工作，平均月薪
        為48,000元，茲因被告之過失傷害，有14個月無法工作
        ，總計損失672,000元（48,000元×14個月＝672,000元
        ）。
      4.原告因被告之過失受有上述之傷害，精神痛苦不堪，考
        量兩造之身分、地位、經濟能力，請求精神慰撫金20萬
        元。
    (三)綜上，被告原應連帶賠償原告1,007,491元， 惟因原告業
      已受領強制汽車責任保險之保險給付4,240元， 故被告尚
      應連帶給付原告1,003,251元，並加計法定利息。
    (四)並聲明：求為判決，被告應連帶給付原告1,003,251元 ，
      及自起訴狀繕本送達最後被告翌日起至清償日止，按年息
      5%計算之利息，及願供擔保，請准宣告假執行。
三、被告則以，被告丁○○係靠行被告佳弘公司，已受刑事判決
    ，得易科罰金。被告均同意被告每月薪資以48,000元計算，
    無法工作月數以14個月計算，慰撫金為20萬元，看護費用為
    112,000元等語置辯。 並聲明：求為判決，原告之訴及假執
    行之聲請均駁回，如受不利判決，願供擔保請准宣告免為假
    執行。
四、(一)下列事實為兩造所不爭或自認之事實（本審卷第71頁至73
      頁），並經本院調閱本院97年度交簡上字第72號刑事偵、
      審及執行卷宗查明屬實，自堪信為真實。
      1.被告丁○○以駕駛營業大貨車為業，於96年10月26日零
        時25分許，駕駛車牌號碼HB─478號營業大貨車， 沿國
        道一號高速公路麻豆段自北往南方向行駛，原應注意車
        前狀況，並隨時採取必要之安全措施，及應注意汽車於
        高速公路不得在路肩行駛，且依當時情形，又無不能注
        意之情形，竟疏於注意車前狀況及前述不得行駛路肩之
        規定，適有林春蘭所駕駛內載乘客郭惠菁、李佩瑩、原
        告（林春蘭、郭惠菁、李佩瑩傷害部份未據告訴）之車
        牌號碼1488─UM號自小客車因爆胎停於路肩處，被告丁
        ○○駕車行駛至上開路段時，不慎因超越他車而違規行
        駛路肩，而追撞暫停於路肩之前揭自小客車，致原告受
        有股骨粗隆間閉鎖性骨折、胸壁挫傷、手磨損或擦傷等
        傷害。
      2.兩造同意被告每月薪資以48,000元計算，無法工作月數
        以14個月計算，慰撫金為20萬元，看護費用為112,000
        元。
    (二)本件所應審究者，厥為原告得請求被告給付之金額為若干
      ？
五、(一)按因故意或過失不法侵害他人之權利者，負損害賠償責任
      ，民法第184條第1項前段定有明文。查本件有關原告主張
      ，被告丁○○於96年10月26日零時25分許，駕駛車牌號碼
      HB─478號營業大貨車， 沿國道一號高速公路麻豆段自北
      往南方向行駛，因疏未注意車前狀況，且違規行駛路肩，
      適有訴外人林春蘭駕駛車牌號碼1488-UM 號自用小客車內
      載原告，因訴外人林春蘭駕駛之自用小客車爆胎停在路肩
      ，被告丁○○駕車行駛至上開路段時，不慎因超越他車而
      違規行駛路肩，而追撞暫停於路肩之前揭自小客車，致原
      告受有股骨粗隆間閉鎖性骨折、胸壁挫傷、手磨損或擦傷
      等傷害之事實，為兩造所不爭，有如前述，並有診斷證明
      書在卷可稽，應堪信為真正。至於被告丁○○確因業務過
      失傷害，經本院以97年度交簡字第 416號刑事判決判處有
      期徒刑3月， 如易科罰金，以1千元折算1日，嗣經確定等
      情，復經本院調閱97年度交簡上字第72號刑事卷宗查明屬
      實。則被告丁○○就前揭車禍事件之發生，顯然應注意，
      而依肇事當時之情況觀之，被告丁○○亦非不能注意，竟
      疏未注意，致肇生前開車禍，被告丁○○自應負過失侵權
      行為責任，自無疑義。
    (二)次按受僱人因執行職務，不法侵害他人之權利者，由僱用
      人與行為人連帶負損害賠償責任，民法第188條第1項前段
      ，定有明文。查被告丁○○為被告佳弘公司之靠行司機，
      此據被告丁○○自認明確，是被告佳弘公司核為被告丁○
      ○僱用人，應無疑義。至於原告主張，被告丁○○前揭車
      禍發生時，乃駕駛被告佳弘公司所有車牌號碼HB-478號營
      業大貨車之事實，亦為被告所不爭執，是就客觀而言，被
      告丁○○應係執行職務無訛。依前開規定，被告佳弘公司
      自應負連帶損害賠償責任。
    (三)再按不法侵害他人之身體或健康者，對於被害人因此喪失
      或減少勞動能力，或增加生活上之需要時，應負損害賠償
      責任；不法侵害他人之身體、健康、名譽、自由、信用、
      隱私、貞操，或不法侵害其他人格法益而情節重大者，被
      害人雖非財產上之損害，亦得請求賠償相當之金額，民法
      第193條第1項、第195條第1項前段，分別定有明文。被告
      對於本件車禍既有過失責任，已見前述，是原告請求損害
      賠償，即屬於法有據，本件原告請求之各項損害，玆分別
      論述如下︰
      1.增加生活上需要之損害（含醫療費用）：原告主張支出
        醫療費23,491元，已據其提出醫療費用收據為證，被告
        就此亦不爭真正，足堪信為真正。至於原告主張受傷期
        間雇請看護之費用為112,000元之事實， 亦為被告所自
        認，有如前述，是此部分原告之請求，均屬有據。
      2.減少勞動能力之損害：原告主張前揭車禍受傷後，有14
        個月無法工作，而其每個月薪資則為48,000元等情，復
        為被告所自認，亦見前述，是此部分原告之損害應為67
        2,000元（48,000元×14個月＝672,000元）至明。
      3.精神慰撫金：原告因前揭車禍受有股骨粗隆間閉鎖性骨
        折、胸壁挫傷、手磨損或擦傷等情，亦為兩造所不爭，
        自堪信為真。本院爰斟酌原告因受傷狀況所受痛苦，並
        參酌兩造身份、地位、經濟等，認原告請求被告給付伊
        精神慰藉金20萬元，而被告就此金額亦為自認，有如上
        述，是原告此部分請求，實屬允當，應予准許。
      4.綜上所述，原告所得請求賠償之金額合計為 1,007,491
        元。
六、按保險人依本法規定所為之保險給付，視為被保險人損害賠
    償金額之一部分；被保險人受賠償請求時，得扣除之。強制
    汽車責任保險法第32條，定有明文。本件原告主張，其因前
    揭車禍已依強制汽車責任保險法規定受領 4,240元保險給付
    等情，此有交易明細表附卷可稽，復為被告所不爭，亦堪信
    為真實。則依前揭法文規定，原告所得請求賠償之金額自應
    扣除4,240元之保險給付甚明。故原告所得請求被告賠償，
    核為1,003,251元（1,007,491元－4,240 元）。
七、從而，本件原告本於侵權行為損害賠償之法律關係請求被告
    賠償損害，訴請被告連帶給付1,003,251元， 及自起訴狀繕
    本送達最後被告翌日（即97年5月1日）起至清償日止，按週
    年利率百分之五計算之法定遲延利息，為有理由，應予准許
    。
八、兩造陳明願供擔保，聲請宣告假執行或免為假執行，經核合
    於法律規定，爰分別酌定相當之擔保金額宣告之。
九、因本案事證已臻明確，兩造其餘主張陳述及所提之證據，均
    毋庸再予審酌，附此敘明。
十、據上論結：原告之訴為有理由，依民事訴訟法85條第2項 、
    第390條第2項、第392條第2項，判決如主文。
中    華    民    國    97    年    11    月    26   日
                  民事第三庭    法  官  王漢章
以上正本係照原本作成
如對本判決上訴，須於判決送達後20日內向本院提出上訴狀
中    華    民    國    97    年    11    月    26   日
                                書記官  林木村


司法院資訊處製作；財團法人民間司法改革基金會備份。
